臺灣臺中地方法院民事判決　　　　　　　　　　九十年度訴字第三００八號
　　　原　　　告　金大昌鐵工廠股份有限公司
　　　法定代理人　丙　○
　　　訴訟代理人　甲○○
　　　法定代理人　戊○○
　　　訴訟代理人　乙○○
　　　被　　　告　丁○○
右當事人間給付工程款事件，本院判決如左：
      主      文
被告丁○○應給付原告新臺幣壹佰零柒萬貳仟元，及自民國九十年十一月十日起至清
償日止，按年息百分之五計算之利息。
原告其餘之訴駁回。
訴訟費用由被告丁○○負擔二分之一，餘由原告負擔。
本判決第一項得假執行。
原告其餘假執行之聲請駁回。
      事      實
甲、原告方面：
一、聲明：除假執行宣告外，餘如主文所示。
二、陳述：
（一）緣被告弘山營造工程有限公司（下稱弘山公司）與被告丁○○共同於八十九年
      六月間，向原告定作北大兵舍後勤設施新建工程一組，工程總價新台幣（下同
      ）一百三十四萬元，已支付訂金二十六萬八千元，尚欠一百零七萬二千元，經
      向法院聲請支付命令，被告復聲明異議，顯為無意付款，不得已而提起本訴。
（二）按承攬報酬應於工作完成時交付之，民法第五百零五條第一項有明文規定，原
      告已依約完成前開工程之施作，被告等卻遲不給付工程款。被告弘山公司與被
      告丁○○係共同與原告簽立訂購合約書，且明示對於原告共同負責支付工程款
      ，依民法第二百七十二條第一項之規定，應負連帶責任。爰依兩造之契約關係
      提起本訴。
（三）對被告弘山公司所為抗辯之陳述：系爭訂購合約書係至被告弘山公司處簽約，
      當天弘山公司之人員乙○○在場，並就付款條件遂條討論後才蓋章。該印章與
      被告弘山公司前與訴外人陸軍０五０二部隊簽約時所使用之印章相同，顯為真
      正。且本件已支付之二十六萬八千元工程款，係以弘山公司簽發，指名受款人
      為原告之支票兌領，原告所製發票之買受人亦載為弘山公司，足認弘山公司為
      契約之當事人無訛。
三、證據：提出訂購合約書一份、發票二紙、支票一紙、弘山公司與陸軍０五０二部
    隊之合約末頁一紙（以上均影本）為證。
乙、被告弘山公司部分：
一、聲明：原告之訴及假執行之聲請均駁回。
二、陳述：本件係被告丁○○向弘山公司借牌承包工程後，再轉包部分工程給原告。
    弘山公司並非契約當事人，並未與原告簽約，否認原告提出之訂購合約書為真正
    。
丙、被告丁○○部分：
一、聲明：同意原告之請求。
二、陳述：本件北大兵舍後勤設施新建工程是被告丁○○向弘山公司借牌承包後再轉
    包部份工程予原告，但因被告丁○○資金不足，被告弘山公司為維持工程，幫忙
    墊資金。有約定丁○○就系爭工程款負給付責任。
    理      由
一、被告丁○○、弘山公司經合法通知，未於言詞辯論期日到場，核無民事訴訟法第
    三百八十六條所列各款情形，爰依原告之聲請，由其一造辯論而為判決。
二、被告丁○○部分：
    按當事人於言詞辯論時為訴訟標的之認諾者，應本於其認諾為該當事人敗訴之判
    決，民事訴訟法第三百八十四條定有明文。復按，上訴人既於言詞辯論時為訴訟
    標的之認諾，法院即應不調查被上訴人所主張為訴訟標的之法律關係是否果屬存
    在，而以認諾為該上訴人敗訴之判決基礎，最高法院著有四十五年臺上字第三一
    號判例可資參照。經查，本件原告對被告丁○○依據兩造之工程合約，訴請其給
    付工程款一百零七萬二千元及利息部分，被告丁○○既於言詞辯論時表示同意原
    告之請求，願意給付原告所請求之金額，此顯然係就訴訟標的為認諾，揆諸首開
    規定及判例意旨所示，本院自應本於被告丁○○之認諾為其敗訴之判決。
三、被告弘山公司部分：
（一）本件原告起訴主張兩造於八十九年六月間，就北大兵舍後勤設施新建工程簽訂
      訂購合約書，約定被告向原告定作北大兵舍後勤設施新建工程一組，工程總價
      一百三十四萬元，已支付訂金二十六萬八千元，尚欠一百零七萬二千元，爰依
      兩造之契約請求被告給付系爭工程款，並提出訂購合約書、支票影本各一紙、
      發票影本二紙為證。被告弘山公司則以：本件是被告丁○○向弘山公司借牌承
      包工程後再轉包予原告，否認曾與原告簽訂該訂購合約書，並非契約當事人等
      語置辯。則本件所應審究者，乃為，原告與被告弘山公司間究有無系爭工程承
      攬契約？
（二）按當事人主張有利於己之事實，就其事實有舉證之責任。民事訴訟法第二百七
      十七條前段定有明文。本件被告弘山公司否認與原告間有契約關係存在，自應
      由原告就此負舉證責任。經查：
    (1)原告提出弘山公司為立約人並蓋章之訂購合約書一紙為證，惟被告弘山公司否
      認該合約書之真正，原告自應證明該契約私文書之真正。原告固提出弘山公司
      與訴外人陸軍０五０二部隊就系爭北大兵舍後勤設施新建工程契約，主張上開
      契約與本件訂購合約書之被告公司印章相同，應屬真正。然經本院以肉眼比對
      結果，上開二份契約上之被告公司及代表人「戊○○」印文，明顯不同，並非
      同一，是尚難因此推認原告主張屬實。又被告丁○○固陳稱：「合約書蓋的章
      的確是他們（指弘山公司）的章」等語，然其亦稱簽約時並未在場，故其上開
      陳述，並非親眼所見，要難遽予採信。而就本件簽約之人，原告於本院九十一
      年二月五日審理時陳稱：「是郭副理與董事長與我簽約的」，於九十一年四月
      二十三日則稱：「是一位小姐蓋章的，當天乙○○有在場」，惟被告之訴訟代
      理人乙○○否認有簽約之事，並陳稱被告公司無郭副理之人，原告則陳稱郭副
      理即郭伯忠伊找不到人，亦未能提供該蓋章小姐之姓名、住址等資料，致本院
      無從傳訊，而除此之外，原告並未能提出其它證據足以證明上開訂購合約書確
      為被告弘山公司所簽訂，即難依該訂購合約書推認兩造間有契約關係。
    (2)次查，本件系爭北大兵舍後勤設施新建工程，乃被告丁○○向被告弘山公司借
      牌承包後再將部分工程轉包予原告，此業據被告丁○○及弘山公司一致陳明在
      卷，且為原告所不爭執。被告丁○○於本院審理時陳稱：「‧‧‧關於施作內
      容均是我與原告洽談的。因我沒有資金，故我有向被告弘山公司調錢，實際施
      作工程的是我，關於資金之運用須經被告弘山公司之同意，被告弘山公司結算
      後會幫我算利息及牌照稅。工程的收尾及進度均是我負責。請款單均是要經過
      被告弘山公司過目，但是他們並不管實際的工程進度，錢由小包直接領走。」
      「我的計價單均須經郭伯忠審核，他也會到現場看，‧‧‧他是負責看我進度
      有無符合，以確保他們的資金回收」（見本院九十一年三月十九日言詞辯論筆
      錄），可見本件工程實際乃被告丁○○負責，被告弘山公司僅借牌予丁○○供
      其向陸軍０五０二部隊承包工程，並提供資金供其週轉，並不介入工程之進行
      ，只因基於確保資金回收之關係，監督工程之進行，此由被告丁○○亦稱「此
      契約（指被告弘山公司與原告之契約，然其亦未親見兩造簽約）實際上是作形
      式的」等語可明，而原告對被告丁○○係向被告弘山公司借牌承作工程乙節知
      之甚明，且工程事宜係與被告丁○○洽談，並對被告丁○○負責，可徵此工程
      之定作人，應為被告丁○○個人無訛。雖原告提出被告弘山公司為發票人，載
      明受款人為原告之工程款支票影本一紙為證，然如前述，被告弘山公司與丁○
      ○間有資金借貸之關係，則尚無從因被告弘山公司簽發支票予原告，即認兩造
      間有契約關係存在。又原告所製發之統一發票買受人固載為「弘山營造工程有
      限公司」，惟該統一發票乃原告單方所製，且發票之開立與契約當事人未必相
      符，實務上屢見不鮮，是亦無法因此認定兩造間確有契約關係。除此之外，原
      告既未能提出相當事證以證明兩造間有系爭工程契約，即應受不利之認定。從
      而，原告依據契約關係，請求被告連帶給付系爭工程款及利息，即無理由，應
      予駁回。
四、本件原告勝訴部分，係本於被告丁○○之認諾而為原告勝訴判決，爰依民事訴訟
    法第三百八十九條第一項第一款之規定，依職權宣告假執行。原告其餘假執行之
    聲請，因該部份訴之駁回而失所依據，應予駁回。
五、因本案事證已臻明確，兩造其餘主張陳述，均毋庸再予審酌，附此敘明。
六、據上論結，本件原告之訴為一部有理由，一部無理由，爰依民事訴訟法第三百八
    十五條第一項前段、第七十九條但書、第三百八十九條第一項第一款，判決如主
    文。
中　　　華　　　民　　　國　　九十一　年　　　六　　　月        七　  　日
　　　　　　　　　　　　　　　臺灣臺中地方法院民事第一庭
                                    法  官  吳  幸  芬
右為正本係照原本作成
如對本判決上訴，須於判決送達後廿日內向本院提出上訴狀
中　　　華　　　民　　　國　　九十一　年　　　六　　　月        七　  　日
                                    書記官
